最高法院刑事判決　　　　　　九十六年度台上字第五四二０號
上　訴　人　甲○○
上列上訴人因違反著作權法案件，不服台灣高等法院高雄分院中
華民國九十六年七月二十三日第二審判決（九十六年度上訴字第
一二０三號，起訴案號：台灣高雄地方法院檢察署九十五年度偵
字第二二六九０號），提起上訴，本院判決如下：
    主  文
原判決撤銷，發回台灣高等法院高雄分院。
    理  由
本件原判決認定上訴人甲○○明知「playstation」、「ps 設計
圖」係日商新力電腦娛樂股份有限公司（下稱日商新力公司），
向經濟部智慧財產局註冊登記，取得商標專用權，指定使用於如
原判決附表一所示諸多商品，現仍在專用期間，另「koei及圖」
係日商光榮股份有限公司向經濟部智慧財產局註冊登記，取得商
標專用權，指定使用於中央處理機、電腦軟體、錄有電腦遊戲程
式之光碟、遊戲程式匣等商品，未得商標權人同意，不得於同一
商品或服務，使用相同之註冊商標，亦不得於類似之商品或服務
，使用相同之註冊商標或團體商標，或於同一或類似之商品或服
務，使用近似於其註冊商標或團體商標之商標，致相關消費者混
淆誤認之虞；復明知該附表一所示之「劍士法蘭多─時之道標」
等電腦遊戲程式，為日商新力公司享有著作財產權之著作；如原
判決附表二所示之「蜀山外傳─紫青劫」等電腦遊戲程式，係如
該附表二所示智冠科技股份有限公司等七家公司，享有著作財產
權之著作；原判決附表三所示電腦遊戲程式，亦係各該著作權人
享有著作財產權之著作，非經各該著作財產權人之同意或授權，
不得意圖銷售而擅自重製。竟基於以重製方法侵害他人著作財產
權之概括犯意，自民國九十四年四月初某日起，至同年六月二十
五日十五時二十分前某時止，在其高雄縣湖內鄉○○村○○街一
三六號住處，以其所有個人電腦與周邊設備連結至相關網站，下
載上開遊戲軟體至其電腦硬碟內，復以其所有燒錄器，將之燒錄
至空白光碟片，而連續擅自以重製於光碟之方法，侵害上開著作
財產權人之著作財產權。嗣甲○○明知上開重製光碟係侵害他人
著作權之重製光碟，竟復基於散布侵害著作財產權之重製光碟的
概括犯意，以上開電腦及周邊設備連結至模擬Ｂ世代網站，並張
貼前揭侵害他人著作財產權之遊戲軟體等盜版光碟之遊戲名稱、
廣告、價格及供客戶聯絡購買事宜之電子郵件信箱「kenssagame
@pchome.com.tw」，以每片新台幣（下同）一百元之代價，供不
特定人上網選購，藉以販售圖利。甲○○再依訂購者以電子郵件
告知之訂購片名、數量及送貨住址，將客戶所選購之光碟片，委
由不知情之宅配人員配送而收取貨款，並匯入不知情之羅淑慧在
中華郵政股份有限公司湖內郵局開立之帳號00000000000000帳戶
內，連續以此散布盜版光碟片之方式，侵害他人之著作財產權，
藉以販售圖利。嗣於九十四年六月二十五日十五時二十分許，為
警持搜索票在其上揭住處查獲，並扣得甲○○所有供重製所用之
電腦主機（含鍵盤、滑鼠各一個、內建燒錄機二臺、250G硬碟四
顆及外接250G硬碟四顆）一臺，供犯罪所用之盜版遊戲光碟四千
六百七十一片及供其預備重製及散布之空白光碟片及包裝紙袋各
一批等情。因而撤銷第一審之科刑判決，改判依想像競合犯及行
為時牽連犯、連續犯規定，從一重論上訴人連續意圖銷售而擅自
以重製於光碟之方法侵害他人之著作財產權罪，處有期徒刑壹年
貳月，減為有期徒刑柒月，並為相關從刑之宣告；固非無見。
惟查：(一)、科刑判決所認定之事實，與其所採用之證據不相適合
，即屬證據上之理由矛盾，其判決當然為違背法令。原判決事實
欄認定：「甲○○明知『playstation 』、『ps設計圖』係日商
新力公司，向經濟部智慧財產局註冊登記，取得商標專用權，指
定使用於如附表一所示諸多商品，現仍在專用期間」，復認上訴
人犯罪時間係自九十四年四月初某日起至九十四年六月二十五日
遭查獲前某時止（見原判決第一頁倒數第五行以下）。理由欄謂
：「上開事實，業據上訴人供承不諱，並有中華民國商標註冊證
影本三紙等在卷可稽」（見原判決第三頁倒數第十二行以下）。
然依據卷附之「piaystation」 商標註冊證記載該商標之專用期
間為「自中華民國八十四年三月一日起至中華民國九十四年二月
二十八日止」（見警聲搜字第一七五六號卷第二一頁），則本件
日商新力公司於九十四年二月二十八日以後是否仍有「playstat
ion 」商標專用權，並無積極證據證明，原判決事實欄關於日商
新力公司享有「playstation 」商標專用權之記載與所憑以認定
之證據顯不相適合，上訴人是否有侵害日商新力公司之「playst
ation 」商標專用權即屬有疑，原判決自有證據上理由矛盾之違
背法令。(二)、上訴人行為後，刑法業於九十四年二月二日經總統
以華總一義字第 09400014901號令修正公布，並自九十五年七月
一日施行，而新刑法第二條第一項之規定，係規範行為後法律變
更所生新舊法律比較適用之準據法，於新刑法施行後，應適用新
刑法第二條第一項之規定，為「從舊從輕」之比較。查上訴人行
為後，著作權法第九十一條第三項之意圖銷售而擅自以重製於光
碟之方法侵害他人之著作財產權罪、同法第九十一條之一第三項
之以明知係侵害著作財產權之重製光碟而散布罪及商標法第八十
二條之明知未得商標權人同意，於同一商品，使用相同之註冊商
標商品而販賣罪，論罪法條均未修正，但其法定刑均設有罰金刑
。而罰金之最低數額，修正後法定罰金刑由銀元一元（相當於新
台幣三元）以上，提高為新台幣一千元以上，且以百元計之。比
較新、舊法結果，修正後刑法第三十三條第五款規定，並未有利
於被告，依刑法第二條第一項規定，自應依修正前刑法第三十三
條第五款，以銀元一元即新台幣三元為本件罰金刑之法定最低數
額，然第一審判決未比較此部分新舊法之適用，原判決未予糾正
，復漏未比較適用，亦有違誤。(三)、有罪判決書事實之認定與理
由之說明必須互相一致，方為合法。如事實之認定與理由之說明
不相一致，按諸刑事訴訟法第三百七十九條第十四款後段規定，
自屬判決理由矛盾之當然違背法令。原判決事實欄認定扣案盜版
遊戲光碟肆仟陸佰柒拾壹片，主文諭知「扣案如附表一、二、三
所示之盜版光碟合計肆仟陸佰柒拾壹片」沒收，理由欄亦謂扣案
如附表一、二、三所示之盜版光碟係上訴人甲○○供犯罪所用之
物，應依著作權法第九十八條規定沒收之，惟其中「電腦遊戲」
光碟，起訴書尚包括編號CO746至CO804等五十六片，而原判決附
表「電腦遊戲」光碟部分，則未包含該五十六片，本件沒收之盜
版光碟數量與事實、理由欄記載均不一致，且原判決未一併沒收
，亦未敘明不予沒收之理由，不惟判決理由不備，亦有判決理由
矛盾之違法。以上或為上訴意旨所指摘，或為本院得依職權調查
之事項，應認有撤銷原判決發回更審之原因。
據上論結，應依刑事訴訟法第三百九十七條、第四百零一條，判
決如主文。
中　　華　　民　　國　九十六　年　　十　　月　 十一 　日
                      最高法院刑事第十二庭
                          審判長法官  洪　文　章
                                法官  王　居　財
                                法官  郭　毓　洲
                                法官  黃　梅　月
                                法官  邱　同　印
      本件正本證明與原本無異
                                      書  記  官
中　　華　　民　　國　九十六　年　　十　　月　  十七 　日
                                                      Ｅ
